臺灣雲林地方法院民事簡易判決
110年度虎簡字第23號
原      告  陳姳諼  
            陳沄蔆  
            陳威宇  
兼  共  同
法定代理人  廖婉伶  
被      告  陳秉豪  
上列當事人間請求確認所有權不存在等事件，本院於中華民國11
0年3月26日言詞辯論終結，判決如下：
    主  文
確認車牌號碼00-0000號自用小客車自民國九十二年七月十六日
起為被告所有。
被告應協同原告至監理機關辦理將第一項車輛變更登記為被告所
有。
訴訟費用新臺幣壹仟元由被告負擔。 
    事實及理由
壹、程序事項
一、訴狀送達後，原告不得將原訴變更或追加他訴；不變更訴訟
    標的，而補充或更正事實上或法律上之陳述者，非為訴之變
    更或追加。民事訴訟法第255條第1項、第256條分別定有明
    文。上開規定依同法第436條第2項於簡易訴訟程序適用之。
    本件原告主張被告於民國92年7月16日購買車牌號碼00-0000
    號自用小客車（下稱系爭車輛），借名登記於訴外人陳文聰
    名下，起訴時訴之聲明第1項為：請求確認系爭車輛為被告
    所有；嗣於調解期日當庭更正該部分聲明為：確認系爭車輛
    自92年7月16日起為被告所有，屬補充更正事實上之陳述，
    自屬合法。
二、被告經合法通知，未於言詞辯論期日到場，核無民事訴訟法
    第386條各款所列情形，爰依原告聲請，由其一造辯論而為
    判決。
貳、實體事項
一、原告起訴主張：被告於92年7月16日購買系爭車輛，向訴外
    人陳文聰表示不方便登記為所有人，遂約定將系爭車輛借名
    登記在訴外人陳文聰名下，自被告購買系爭車輛至今，均由
    被告占有使用，若收受系爭車輛稅單、罰單，均轉交被告繳
    納，惟被告自104、105年間起即無法聯繫；又訴外人陳文聰
    已於109年8月16日死亡，原告均為訴外人陳文聰繼承人，遂
    以本件起訴狀繕本送達於被告時終止借名登記契約，爰提起
    本件訴訟等語。並聲明：確認系爭車輛自92年7月16日起為
    被告所有；被告應協同原告至監理機關辦理將系爭車輛變更
    登記為被告所有。
二、被告經合法通知，未於言詞辯論期日到場，亦未提出書狀作
    何聲明或陳述。
三、本院之判斷：
  ㈠確認法律關係之訴，非原告有即受確認判決之法律上利益者
    ，不得提起之；確認證書真偽或為法律關係基礎事實存否之
    訴，亦同，民事訴訟法第247條第1項定有明文。又所謂即受
    確認判決之法律上利益，係指法律關係之存否不明確，原告
    主觀上認其在法律上之地位有不安之狀態存在，且此種不安
    之狀態，能以確認判決將之除去者而言（最高法院52年度台
    上字第1240號判決意旨參照）。本件系爭車輛迄今仍登記於
    訴外人陳文聰名下，原告為訴外人陳文聰之繼承人，繼承訴
    外人陳文聰之權利義務，其私法上地位有不安之狀態存在，
    而此不安之狀態得以本件確認判決將之除去，是以原告就此
    部分，應有即受確認判決之法律上利益。
  ㈡原告主張之上開事實，業據提出原告及訴外人陳文聰之戶籍
    謄本、訴外人陳文聰繼承系統表、遺產稅免稅證明書、遺產
    稅財產參考清單為憑（見本院卷第13至23頁），並有本院依
    職權調取之公務監理電子閘門查詢資料、本院虎尾簡易庭查
    詢表、交通部公路總局嘉義區監理所雲林監理站110年1月14
    日嘉監雲站字0000000000號函文暨附件在卷可稽（見本院卷
    第29頁、第45頁、第47至54頁），被告已於相當時期受合法
    之通知，而於言詞辯論期日不到場，亦未提出書狀爭執，依
    民事訴訟法第280條第3項前段準用同條第1項之規定，視同
    自認，依上開調查證據之結果，堪信原告之主張為真實。
  ㈢繼承，因被繼承人死亡而開始；繼承人自繼承開始時，除本
    法另有規定外，承受被繼承人財產上之一切權利義務，但權
    利、義務專屬於被繼承人本身者，不在此限，民法第1147條
    、第1148條第1 項定有明文。又稱借名登記者，謂當事人約
    定一方將自己之財產以他人名義登記，而仍由自己管理、使
    用、處分，他方允就該財產為出名登記之契約，其成立側重
    於借名者與出名者間之信任關係，在性質上應與委任契約同
    視，倘其內容不違反強制、禁止規定或公序良俗者，應賦予
    無名契約之法律上效力，並類推適用民法委任之相關規定（
    最高法院98年度台上字第990號、99年度台上字第1662號、
    第2448號判決要旨參照）。再當事人之任何一方，得隨時終
    止委任契約；受任人以自己之名義，為委任人取得之權利，
    應移轉於委任人，民法第549條第1項、第541條第2項分別定
    有明文。另終止契約不失為當事人之權利，雖非不得由當事
    人就終止權之行使另行特約，然委任契約，係以當事人之信
    賴關係為基礎所成立之契約，如其信賴關係已動搖，而使委
    任人仍受限於特約，無異違背委任契約成立之基本宗旨，是
    委任契約不論有無報酬，或有無正當理由，均得隨時終止（
    最高法院98年度台上字第218號裁定要旨參照）。準此，借
    名者、出名者均得隨時終止具委任性質之借名登記契約，而
    於借名登記契約終止時，出名者應將其因借名登記契約所取
    得之權利移轉於借名者。辦理系爭汽車過戶登記之申請，須
    由當事人協同為之始克辦理完竣，故當事人在法律上負有協
    同申請之義務，如一方不履行此義務，他方自得訴求其履行
    。被告既為系爭車輛真正所有權人，將系爭車輛借名登記於
    訴外人陳文聰名下，而原告為訴外人陳文聰繼承人，得隨時
    終止雙方間之借名登記契約，並於借名登記契約關係消滅後
    ，請求將系爭車輛之車籍登記為被告所有，原告主張以本件
    起訴狀繕本送達為終止借名登記之意思表示，而起訴狀繕本
    亦於110年1月18日寄存送達於被告，有送達證書足參（見本
    院卷第37頁），經10日後發生送達效力，則兩造間借名登記
    契約已終止，系爭車輛牌照狀態尚未顯示已為報廢登記，是
    原告請求確認系爭車輛自92年7月16日起為被告所有，並請
    求被告應協同原告至監理機關辦理將系爭車輛變更登記為被
    告所有，均屬有據，應予准許，爰判決如主文第1、2項所示
    。
四、命債務人為一定之意思表示之判決確定或其他與確定判決有
    同一效力之執行名義成立者，視為自其確定或成立時，債務
    人已為意思表示，強制執行法第130條第1項定有明文。此類
    判決必待確定後始生擬制債務人已為意思表示之效力，於判
    決確定前，無由依職權或依聲請宣告假執行。本件原告請求
    被告辦理系爭車輛變更登記，係命被告為一定之意思表示，
    依上所述，尚無宣告假執行之餘地，併此敘明。
五、訴訟費用負擔之依據：民事訴訟法第78條。
中　　華　　民　　國　　110 　年　　3 　　月　　31　　日
                  虎尾簡易庭  法  官　黃麗文
以上正本證明與原本無異。
如不服本判決，須於判決送達後20日內向本庭（臺灣雲林地方法
院虎尾簡易庭）提出上訴狀。（須按他造當事人之人數附繕本）
。
中　　華　　民　　國　　110 　年　　3 　　月　　31　　日
                              書記官 曾鈺仁